【裁判字號】    95,訴,940
【裁判日期】    950926
【裁判案由】    確認投資債權存在
【裁判全文】
臺灣桃園地方法院民事判決               95年度訴字第940號
原      告  甲○○
訴訟代理人  鍾明達律師
被      告  正心醫院管理顧問股份有限公司
法定代理人  乙○○
訴訟代理人  丙○○
上列當事人間確認投資債權存在事件，本院於民國95年9 月12日
辯論終結，判決如下：
    主  文
確認丙○○對被告有陸拾股之股權存在。訴訟費用由被告負擔。
    事  實
甲、原告方面：
一、聲明：如主文所示。
二、陳述：
  (一)原告對訴外人（即債務人）丙○○聲請給付票款強制執行，
    經鈞院以90年度執金字第13389 號執行命令，禁止債務人丙
    ○○收取對第三人即被告正心醫藥管理顧問股份有限公司之
    投資債權及營利所得或為其他處分，惟被告於95年5 月24日
    具狀聲明異議稱：「本公司目前停業中，經查丙○○對本公
    司並無可供執行之債權」。
  (二)查丙○○為被告公司董事，持有股份數60股，丙○○對被告
    尚有可供執行之債權，爰請判決確認債務人丙○○與被告間
    之債權存在。
三、證據：提出本院95年5 月5 日桃院木執90年執金字第13389
    號執行命令、正心醫院管理顧問股份有限公司聲明異議狀、
    正心醫院管理顧問股份有限公司查詢資料、變更登記事項卡
    、股東名簿等影本各1件為證。
乙、被告方面：被告未於最後言詞辯論期日到場，據其前言詞辯
    論所為聲明及陳述略以：
一、聲明：原告之訴駁回。
二、陳述：
  (一)原告並非丙○○之債權人，無確認利益：
    臺灣高等法院92年度上字第1106號債務人異議之訴以原告與
    丙○○除有就被告公司股權轉讓之合意外，另有借款新臺幣
    （下同）217 萬元，丙○○所簽發之支票僅兌現200 萬元，
    其餘31 7萬元均未兌現，足見丙○○對原告確有債務。惟自
    該判決後，原告均未將股權移轉移轉予丙○○，已遲延給付
    。原告既將被告公司股權轉讓與丙○○，仍執詞稱係丙○○
    之債權人，顯然失據。原告如非丙○○之債權人即難認有本
    件確認判決之法律上利益，應駁回其訴。
  (二)被告以對丙○○即德濟醫院之債權抵銷丙○○對被告之投資
    債權：
    被告前與丙○○簽訂合約，由被告公司提供丙○○發展計畫
    資金，藉以拓展德濟醫院之業績，是被告對丙○○有債權存
    在，丙○○迄今未返還。被告於收受扣押命令前已對丙○○
    取得債權，自得以該債權抵銷丙○○之投資債權，丙○○對
    被告之投資債權既經抵銷，即無可供執行之債權。
三、證據：無。
丙、本院依職權調閱本院90年度訴字第1799號、90年度執字第13
    389 卷。
    理  由
甲、程序方面：
一、按確認法律關係之訴，非原告有即受確認判決之法律上利益
    者，不得提起之，民事訴訟法第二百四十七條第一項前段定
    有明文。經查，本件原告主張其係丙○○之債權人，執有丙
    ○○所簽發之本票，並先聲請本院裁定准予強制執行後，再
    聲請本院以90年度執字第13389 號為強制執行，嗣經本院於
    95年5 月5 日以桃院木執字90年執金字第13389 號執行命令
    ，禁止丙○○收取對被告之投資債權，被告亦不得對丙○○
    清償，惟經被告聲明異議之事實，業據原告提出本院95年5
    月5 日桃院木執90年執金字第13389 號執行命令及被告聲明
    異議狀等為證，並經本院調閱90年度執字第13389 號強制執
    行卷核閱屬實。則原告基於其為丙○○之債權人之地位，自
    有確認丙○○對被告債權存在之確認利益。且按第三人不承
    認債務人之債權或其他財產權之存在，或於數額有爭議或有
    其他得對抗債務人請求之事由時，應於接受執行法院命令後
    10日內，提出書狀，向執行法院聲明異議；債權人對於第三
    人之聲明異議認為不實時，得於收受前項通知後10日內向管
    轄法院提起訴訟，並應向執行法院為起訴之證明及將訴訟告
    知債務人。強制執行法第119 條第1 項、第120 條第2 項亦
    有明文。原告既為上開執行事件之債權人，而就其所聲請執
    行之債權，又為被告認為不實而聲明異議，則依上開法律規
    定，原告自亦得提起訴訟無誤。
二、本件被告經合法通知，未於最後言詞辯論期日到場，經核無
    民事訴訟法第386 條各款所列情形，爰依原告聲請，准由其
    一造辯論而為判決。
乙、實體方面：
一、本院之判斷：
  (一)查被告正心公司於87年7 月9 日設立登記，當時股東為乙○
    ○、丙○○、魏國強、鄭慶明、劉瑞德、林素玲、黃柿妹（
    原告出資登記其妻名義）、張燕良、林益興、呂亞文，各股
    東登記股數均為60股，股款均為60萬元，有被告公司變更登
    記事項卡暨股東名簿影本附卷可稽（見本院卷第33-35 頁）
    。而被告公司設立登記後再為增資，除鄭慶明、劉瑞德、林
    素玲增資為150 萬元外，其餘各股東均增資為300 萬元，但
    未辦理變更登記，嗣於89年底，原告將投資被告公司（以原
    告之妻黃柿妹名義登記為股東）之出資股權300 萬元轉讓予
    丙○○，丙○○於90年5 月簽發面額517 萬元之本票1 紙以
    償付原告上開投資款300 萬元及借款217 萬元，並另簽發面
    額分別為200 萬元、100 萬元、100 萬元、117 萬元之支票
    4 紙予原告以為清償，其中金額200 萬元之支票已經原告提
    示兌領。嗣原告以上開本票聲請本院裁定准予強制執行後，
    再聲請本院以90年度執字第13389 號為強制執行。於強制執
    行程序中，經丙○○以該本票債務已以上開4 紙支票清償，
    有消滅或妨礙債權人請求之事由，對原告提起債務人異議之
    訴，經本院以90年度訴字第1799號判決認原告就該本票未受
    清償之317 萬元範圍聲請強制執行於法有據，確認原告對丙
    ○○仍有317 萬元債權存在，丙○○不服，提起上訴，亦經
    臺灣高等法院以92年度上字第1106號判決上訴駁回確定在案
    等情，為兩造所不爭執，並據本院依職權調閱本院90年度訴
    字第1799號及90年度執字第13389 號全卷核閱屬實，是原告
    對黃睦興確有債權存在。被告公司抗辯原告對丙○○無債權
    存在，無可採取。
  (二)丙○○為被告公司之股東，登記股數60股，每股金額1 萬元
    ，股款60萬元之事實，有被告公司變更登記事項卡暨股東名
    簿影本附卷可稽，並為丙○○即被告訴訟代理人自認在卷（
    見本院卷第33-35 、49頁），則丙○○對被告公司有60股股
    數存在之事實足可認定。丙○○雖亦稱其股份額於公司登記
    後已增資為300 萬元，惟該增資部分並未辦理變更登記於股
    東名簿，原告請求確認丙○○對被告公司有登記股數60股之
    股份債權存在，應屬正當。
  (三)另被告抗辯前與丙○○簽訂合約，由被告公司提供丙○○發
    展計畫資金，藉以拓展德濟醫院之業績，被告公司對丙○○
    有債權存在，丙○○迄今未返還，而主張以該債權抵銷丙○
    ○之投資債權云云。惟被告公司就債權種類、數量、已否屆
    清償期等均未舉證以實其說；再者「公司除依第一百五十八
    條、第一百六十七條之一、第一百八十六條及第三百十七條
    規定外，不得自將股份收回、收買或收為質物。但於股東清
    算或受破產之宣告時，得按市價收回其股份，抵償其於清算
    或破產宣告前結欠公司之債務。」，公司法第一百六十七條
    第一項定有明文，而丙○○尚未經破產之宣告，被告公司自
    不得收回丙○○之股份以抵償丙○○結欠公司之債務。又縱
    被告公司有利益可供丙○○等股東分配，然未屆分配之期，
    亦無依民法第三百三十四條規定主張抵銷之餘地。被告公司
    主張以對丙○○之債權抵銷丙○○之股權云云無可採取。
二、綜上，原告起訴請求確認丙○○對被告公司有股數60股之股
    份債權存在，為有理由，應予准許。
三、本件事證已臻明確，兩造其餘攻擊防禦方法及舉證，核於判
    決之基礎及結果無影響，無庸一一論列，附此敘明。
四、據上論結，本件原告之訴為有理由，依民事訴訟法第三百八
    十五條第一項前段、第七十八條，判決如主文。
中    華    民    國    95    年    9     月    26    日
                     民事第二庭  法  官  蔡寶樺
以上正本係照原本作成
如對本判決上訴，須於判決送達後20日內向本院提出上訴狀
中    華    民    國    95    年    9     月    26    日
                                 書記官  李家


司法院資訊處製作；財團法人民間司法改革基金會備份。
